【裁判字號】    95,交聲,572
【裁判日期】    950711
【裁判案由】    聲明異議
【裁判全文】
臺灣臺南地法院交通事件裁定           95年度交聲字第572號
原處分機關  交通部公路總局嘉義區監理所臺南監理站
異  議  人  乙○○
即受處分人
上列受處分人因違反道路交通管理處罰條例案件，對於交通部公
路總局嘉義區監理所臺南監理站民國95年4 月17日所為之裁決處
分（處分案號：嘉監南字第裁74-BG0000000號）聲明異議，本院
裁定如下：
    主  文
原處分撤銷。
乙○○不罰。
    理  由
一、原處分意旨略以：異議人即受處分人乙○○（下稱異議人）
    所有車牌號碼IWG-681 號重機車，於民國93年5月4日15時25
    分許，經人駕駛行經高雄市○○○路臨海橋時，因未於規定
    車道行駛之違規事實，經高雄市政府警察局警員拍照後予以
    逕行舉發，原處分機關即交通部公路總局嘉義區監理所臺南
    監理站復以異議人違規事實明確，依道路交通管理處罰條例
    （下稱處罰條例）第45條第13款、第63條第1項第1款之規定
    ，裁處異議人罰鍰新臺幣（下同）1,800元，並記違規點數1
    點等語。
二、本件異議意旨略以：異議人未於93年5月4日15時25分許，騎
    乘機車行經該路段，並無該裁決書所指有不依規定車道行駛
    之情事，裁罰機關並未以照片或其他證明方法指稱異議人有
    該違規之事實，所為處罰自與法不合等語。
三、經查：
  (一)本件異議人所有車牌號碼IWG-681 號重機車，於93年5月4日
    15時25分許，經人駕駛行經高雄市○○○路臨海橋時，因未
    於規定車道行駛之違規事實，經高雄市政府警察局警員拍照
    後掣單逕行舉發，固有高雄市政府警察局高市警交相字第BG
    0000000號舉發違反道路交通管理事件通知單附卷可稽。
  (二)惟按執行交通勤務警察依法律規定製單舉發違反道路交通管
    理處罰條例所列之違規事實，並由公路主管機關加以處罰，
    係行政機關執行公權力措施而對外直接發生法律效果之單方
    行政行為，本質上為行政處分，受處分人不服公路主管機關
    所為之處罰，依道路交通管理處罰條例第87條之規定向管轄
    地方法院聲明異議，自屬行政救濟程序。至行政救濟程序舉
    證責任之分配，今日學說及實務已不採行政處分公定力理論
    ，而承認行政訴訟上當事人之法的對等性觀念，認為行政救
    濟程序之舉證責任分配，應採民事訴訟上舉證責任分配原則
    ，87年10月28日修正公布之行政訴訟法第136 條同揭此旨而
    明文規定準用民事訴訟法第277 條舉證責任分配之原則。換
    言之，公路主管機關對於人民有所處罰，必須舉證證明其違
    法事實，倘不能證明違法事實之存在，其處罰即不能認為合
    法。
  (三)證人即執行違規事件員警甲○○於本院調查時到庭結稱：「
    （本件是否你舉發，情形如何？）是我舉發的。我們舉發的
    流程是只要我們在這個地點舉發一定是在中山三路臨海橋，
    我們都是拿傳統相機舉發，照車牌逕行舉發還有違規事實舉
    發，該臨海橋有四個汽車專用道，一個機慢車道，一般的違
    規事實都是機車跨越雙白實線行駛在汽車專用道上。」、「
    （既然照車牌所以駕駛者是男、女不能辨認？）是的。因為
    底片已不在了。」等語（參本院95年6 月27日訊問筆錄），
    可知本件執勤員警對於本件交通違規事件之實際違規駕駛人
    之性別、外貌與特徵等已不復記憶，故依證人前開所述，經
    核並無從據為異議人確有原處分意旨所稱違規行為之認定基
    礎。本件違規當時舉發警員固攝有違規採證照片，惟採證相
    片已遺失等情，有高雄市政府警察局95年5 月30日高市警交
    字第0950033662號函在卷可按，是本件業已無照片或底片可
    資證明舉發單所記載之違規事實屬實。此外，經查並無其他
    積極之相關事證，足以證明異議人所有前開重機車，於上開
    時、地，有經人駕駛確有原處分意旨所稱之違規情形，依前
    開舉證責任危險分配原則，原處分機關就其主張異議人有此
    項舉發之違規事實，未能證明其為真實，自應受敗訴之危險
    ，本件尚難僅以上述舉發通知單之記載，率而認定異議人所
    有前開重機車經人駕駛實際上確有原處分意旨所指之違規行
    為。
  (四)綜上所述，既無法認定本件異議人所有之前開重機車，確於
    原裁決處分所載時、地，經人駕駛有不依規定車道行駛之違
    規行為。從而，本件異議經核為有理由，原處分予以裁罰，
    於法即有未合，應由本院裁定將原處分撤銷，另為異議人不
    罰之諭知，以資適法。
四、據上論斷，應依道路交通案件處理辦法第20條前段，裁定如
    主文。
中    華    民    國    95    年    7     月    11    日
                    交通法庭  法  官  張維君
以上正本證明與原本無異。
如不服本裁定，應於收受送達後5日內向本院提出抗告狀（應附
繕本）。
                              書記官  陳慧玲
中    華    民    國    95    年    7     月    11    日


司法院資訊處製作；財團法人民間司法改革基金會備份。
